臺灣彰化地方法院民事判決
111年度訴字第92號
原      告  童正凱  
訴訟代理人  賴祺元律師
被      告  陳博科

            陳明種  
            陳明業  
            陳正義  

            陳柏年  
            陳志宏  
            陳吳秋花


            陳志銘  
            陳志興  
上列當事人間請求拆屋還地事件，本院於民國111年5月12日言詞
辯論終結，判決如下：
    主  文
被告陳吳秋花、陳志銘、陳志興將坐落彰化縣○○鄉○○段000地號
土地上如彰化縣彰化地政事務所民國110年6月7日彰土測字第136
8號複丈成果圖所示編號A3(3.04㎡，水泥磚造)建物拆除；被告陳
正義、陳柏年應將附圖所示編號B3(34.05㎡，水泥磚造)、E1(2.9
6㎡，水泥磚造)建物拆除；被告陳明義、陳明種應將附圖所示編
號C2(13.27㎡，磚造)建物拆除，將土地返還原告。
被告陳正義、陳柏年應將坐落彰化縣○○鄉○○段00000地號土地上
如彰化縣彰化地政事務所民國110年6月7日彰土測字第1368號複
丈成果圖所示編號B4(0.06㎡，水泥磚造)、E2(22.64㎡，水泥磚造
)之建物拆除；被告陳明義、陳明種應將附圖所示編號C3(0.53㎡
，磚造)、D1(8.86㎡，水泥磚造)建物拆除，將土地返還原告。
被告陳吳秋花、陳志銘、陳志興應將坐落彰化縣○○鄉○○段00000
地號土地上如彰化縣彰化地政事務所民國110年6月7日彰土測字
第1368號複丈成果圖所示編號A4(9.17㎡，水泥磚造)建物拆除；
被告陳正義、陳柏年應將附圖所示編號E5(56.13㎡，水泥磚造)之
建物拆除，將土地返還原告與全體共有人。
原告其餘之訴駁回。
訴訟費用由被告陳正義、陳柏年負擔十分之六；被告陳明業、陳
明種負擔十分之二；被告陳吳秋花、陳志銘、陳志興連帶負擔十
分之一；餘由原告負擔。
    事實及理由
壹、程序部分：
一、本件除被告陳正義之外，其餘被告經合法通知未於言詞辯論
    期日到庭，核無民事訴訟法第386條各款情形，爰依原告之
    聲請為一造辯論判決。至被告陳博科、陳明種雖簽立委託書
    與陳正義，然未表明委任陳正義為訴訟代理人並得代為訴訟
    行為，僅稱同意代理出庭等語(見卷第107頁)，難認有何委
    任陳正義為訴訟代理人之意，故仍屬未於言詞辯論期日到庭
    ，併此敘明。
貳、實體部分：
一、原告主張：伊與被告陳博科、陳明種、陳明業、陳正義、陳
    柏年及訴外人陳丙子、陳丙雄原為坐落彰化縣○○鄉○○段000
    地號土地之共有人，經本院以107年度彰簡字第664號裁判分
    割(下稱前案)確定，伊取得分割後同段329、329-1地號土地
    所有權(下稱系爭329、329-1地號土地)，分割後同段329-8
    地號土地則為基地內道路，由共有人維持共有，伊之應有部
    分為1/4。陳丙子、陳丙雄死亡後，被告陳志宏為陳丙子之
    繼承人，被告陳吳秋花、陳志銘、陳志興為陳丙雄之繼承人
    ，系爭329、329-1、329-8地號土地上仍有被告陳博科、陳
    明種、陳明業、陳正義、陳柏年、陳志宏、陳吳秋花、陳志
    銘、陳志興共有、如彰化縣彰化地政事務所民國110年6月7
    日彰土測字第1368號複丈成果圖(見本院110年度彰補字第30
    0號卷第139頁，下稱彰補卷、系爭附圖)編號A、B、C、D、E
    之建物，上開建物均未辦理保存登記，且年代久遠幾無經濟
    價值，被告於前案審理時均同意拆除不為保留，然伊完成登
    記迄今，被告等遲未拆除上開建物，致伊無法使用系爭土地
    ，爰依民法第767條第1項、第821條提起本件訴訟等語，並
    聲明：
　1.被告陳博科、陳明種、陳明業、陳正義、陳柏年、陳志宏、
    陳吳秋花、陳志銘、陳志興應將系爭329地號土地上如系爭
    附圖所示編號A3(3.04㎡，水泥磚造)、B3(34.05㎡，水泥磚造
    )、C2(13.27㎡，磚造)、E1(2.96㎡，水泥磚造)之建物拆除，
    將土地返還原告。
　2.被告陳博科、陳明種、陳明業、陳正義、陳柏年、陳志宏、
    陳吳秋花、陳志銘、陳志興應將系爭329-1地號土地上如系
    爭附圖所示編號B4(0.06㎡，水泥磚造)、C3(0.53㎡，磚造)、
    D1(8.86㎡，水泥磚造)、E2(22.64㎡，水泥磚造)之建物拆除
    ，將土地返還原告。
　3.被告陳博科、陳明種、陳明業、陳正義、陳柏年、陳志宏、
    陳吳秋花、陳志銘、陳志興應將系爭329-8地號土地上如系
    爭附圖所示編號A4(9.17㎡，水泥磚造)、E5(56.13㎡，水泥磚
    造)之建物拆除，將土地返還原告與全體共有人。
二、被告答辯：
  ㈠被告陳正義：附圖編號E之建物係伊父親陳火盛蓋的，是伊的
    住家，編號B建物也是伊父親蓋的，目前做倉庫使用，該2座
    建物均由伊與伊弟弟即被告陳柏年繼承；當初伊父親蓋的時
    候，伊的祖父母還在世，有經過當時之土地所有人即伊父親
    的兄弟之同意，當時各房分配位置都已經講好了，後來伊二
    伯的養子將持分賤賣給原告都沒有通知伊們，現在原告要拆
    伊的房子，伊沒有地方住等語。
  ㈡其餘被告未到庭亦未具狀表示意見。
三、本院判斷：
　㈠查原告為系爭329、329-1地號土地之所有人，與被告陳志宏
    、陳博科、陳明種、陳志銘、陳明業、陳正義、陳柏年共有
    系爭329-8地號土地等節，有土地登記謄本在卷為憑(見彰補
    卷第31、33、本院卷第27至31頁)。如附圖所示編號A、B、C
    、D、E建物坐落於系爭329、329-1、329-8地號土地，業據
    本院偕同兩造至現場履勘，並囑託彰化縣彰化地政事務所地
    政人員測量明確，有勘驗筆錄、系爭附圖在卷為憑(見彰補
    卷第125、127、139頁)，堪信屬實。
　㈡被告陳正義於本院審理時稱：系爭附圖編號B、E建物係伊父
    親蓋的，由伊與被告陳柏年繼承事實上處分權，編號A建物
    是陳南雄蓋的，編號C、D建物是被告陳明種、陳明業之母親
    蓋的，由被告陳明種、陳明業繼承事實上處分權等語(見本
    院卷第70、98、99頁)，核與前案履勘筆錄及彰化縣彰化地
    政事務所107年8月22日彰土測字第2136號複丈成果圖記載之
    使用人相符(見彰補卷第15頁、本院卷第59、61、73至75頁)
    ，堪信屬實。是原告主張被告9人就系爭附圖編號A至E建物
    均有事實上處分權難認有據，就系爭附圖編號A建物之事實
    上處分權人應為陳南雄之繼承人即被告陳吳秋花、陳志銘、
    陳志興，編號B、E建物之事實上處分權人應為被告陳正義、
    陳柏年，編號C、D建物之事實上處分權人應為被告陳明業、
    陳明種。
　㈢按所有人對於無權占有或侵奪其所有物者，得請求返還之，
    民法第767條第1項前段定有明文。又以無權占有為原因，請
    求返還所有物之訴，被告以非無權占有為抗辯者，原告於被
    告無權占有之事實，無舉證責任，被告應就其取得占有，係
    有正當權源之事實證明之。被告陳正義主張系爭B、E建物係
    其父親陳火盛得全體共有人之同意興建等語，惟為原告否認
    ，被告陳正義應舉證證明。查被告陳正義固稱其父親陳火盛
    建屋時，已得當時全體共有人之同意，然未提出證據證明，
    並又稱：這是伊爺爺時代的事，伊們小孩也不曉得等語（見
    卷第99頁），是尚無證據證明被告陳正義所述屬實。再前案
    審理時，被告陳博科、陳明種、陳明業、陳正義、陳柏年及
    陳丙子、陳南雄均委任白裕棋律師為訴訟代理人，訴訟代理
    人已於前案108年3月7日審理表示同意拆除土地上建物，並
    同意前案原告提出之分割方案等節，有言詞辯論筆錄、前案
    判決在卷為憑(見彰補卷第69、85頁)，堪認被告等於前案已
    同意於土地分割後，應各自拆除位於他共有人分得土地上之
    建物，難認渠等有何占有使用系爭土地之合法權源。
　㈣被告陳正義雖又稱：伊爺爺還在世時，大房、二房、三房、
    四房住哪裡都已經分配好了，伊們是三房，大房應該在Ｈ部
    分，Ｋ是四房等語（見本院卷第99頁）。然縱共有人就共有
    物之使用、收益或管理方法訂有分管契約，於共有人請求分
    割共有物，應解為有終止分管契約之意思。是經法院判決分
    割共有物確定者，無論所採行分割方法為何，均有使原分管
    契約發生終止之效力。分管契約既已因分割共有物之判決而
    終止，原告依民法第767條第1項除去侵害請求權之規定，請
    求各該建物之事實上處分權人拆除占用系爭329號、329-1地
    號土地部分，並將占用土地返還予原告；及依民法第821條
    規定，請求各該建物之事實上處分權人拆除占用系爭329-8
    地號土地部分，並將佔用土地返還予原告及全體共有人，自
    有理由，應予准許。
四、綜上所述，原告依民法第767條第1項規定，請求被告陳吳秋
    花、陳志銘、陳志興將系爭329地號土地上如系爭附圖所示
    編號A3(3.04㎡，水泥磚造)建物拆除；被告陳正義、陳柏年
    將系爭附圖所示編號B3(34.05㎡，水泥磚造)、E1(2.96㎡，水
    泥磚造)建物拆除；被告陳明義、陳明種將系爭附圖所示編
    號C2(13.27㎡，磚造)建物拆除，將土地返還原告。依同條項
    規定，請求被告陳正義、陳柏年應將系爭329-1地號土地上
    如系爭附圖所示編號B4(0.06㎡，水泥磚造)、E2(22.64㎡，水
    泥磚造)之建物拆除；被告陳明義、陳明種將系爭附圖所示
    編號C3(0.53㎡，磚造)、D1(8.86㎡，水泥磚造)建物拆除，將
    土地返還原告。依民法第821條規定，請求被告陳吳秋花、
    陳志銘、陳志興應將系爭329-8地號土地上如系爭附圖所示
    編號A4(9.17㎡，水泥磚造)建物拆除；被告陳正義、陳柏年
    將系爭附圖所示編號E5(56.13㎡，水泥磚造)之建物拆除，將
    土地返還原告與全體共有人，應屬有據，應予准予，逾此部
    分則無理由，應予駁回。
五、本件事證已臻明確，兩造其餘之攻擊或防禦方法及所用之證
    據，經本院斟酌後，認為均不足以影響本判決之結果，爰不
    逐一論列，附此敘明。
六、訴訟費用負擔：民事訴訟法第79條、第85條第1項、第2項。
中　　華　　民　　國　　111 　年　　5 　　月　　30　　日
                  民事第二庭    法　官　王姿婷
以上正本係照原本作成。
如對判決上訴，應於判決送達後20日內向本院提出上訴狀。如委
任律師提起上訴者，應一併繳納上訴審裁判費。
中　　華　　民　　國　　111 　年　　5 　　月　　30　　日
                                書記官　許雅涵